臺灣臺中地方法院刑事判決　　　　　　　94年度易字第1023號
公　訴　人　臺灣臺中地方法院檢察署檢察官
被　　　告　己○○
上列被告因詐欺案件，經檢察官聲請簡易判決處刑（九十四年度
速偵字第一五三九號）及移送併辦（九十四年度偵字第七八八九
號、第八三０二號、第一０五一二號、第一０六二六號），本院
臺中簡易庭認不宜以簡易判決處刑（九十四年度中簡字第一二七
二號），移送刑事庭改依通常程序審理，本院判決如下：
    主 　 文
己○○連續幫助共同連續意圖為自己不法之所有，以詐術使人將
本人之物交付，處有期徒刑陸月，如易科罰金，以佰元折算壹
日。
    犯罪事實
一、己○○因缺錢使用，見報紙刊登收購金融帳戶存摺之廣告，
    得知可藉由出租自己具名設立之銀行帳戶存摺，得款花用，
    且能預見其提供帳戶予不相識之人使用，可能幫助不詳之犯
    罪集團詐取財物，竟仍不違反其本意，而基於幫助之概括犯
    意，先於民國九十四年三月二十九日前之三月下旬某日，依
    報紙廣告所載電話號碼，與一真實姓名年籍不詳而年約三十
    餘歲，自稱「陳先生」之成年男子聯絡，其告知收購一本存
    摺之價格為新臺幣（下同）三千元，己○○即在臺中市○○
    路○段與向上路口附近之遠傳電信公司門市門口，提供國泰
    世華聯合商業銀行文心分行帳號000000000000
    000號帳戶（下稱國泰世華銀行帳戶）、大眾商業銀行南
    屯簡易型分行帳號00000000000號帳戶（下稱大
    眾銀行帳戶）、臺北富邦商業銀行中港路分行存款帳戶（，
    帳號不明，下稱臺北富邦銀行帳戶）存摺各一本，併同上開
    帳戶之印鑑章一枚、提款卡三張、己○○國民身分證影本一
    張，交予該自稱「陳先生」男子使用，並告知其上開帳戶密
    碼，「陳先生」並交付九千元（聲請簡易判決處刑書誤載為
    三萬九千元）予己○○。數日後，己○○再向自稱「陳先生
    」男子詢問，是否需要帳戶，自稱「陳先生」男子向其表示
    可以託運方式處理，己○○乃於同年三月下旬某日將其所有
    之中國信託商業銀行中港路分行帳號0000000000
    00號帳戶（下稱中信商銀帳戶）、中國國際商業銀行南臺
    中分行帳號00000000000號帳戶（下稱中國商銀
    帳戶）、板信商業銀行臺中分行帳號0000000000
    0000號帳戶（下稱板信銀行帳戶）存摺各一本、印鑑章
    一枚、提款卡三張，以委託長途客運司機轉送方式交付予自
    稱「陳先生」男子，該名自稱「陳先生」再匯款九千元至己○○設於玉山銀行之帳戶內。後該名自稱「陳先生」男子，
    與其他不詳姓名之成年人共同組成詐欺集團，共同意圖為自
    己不法所有之概括犯意：(1)於九十四年三月二十九日，藉乙○○撥打電話予該詐欺集團時，佯稱有十萬元可出借，惟須
    先匯款作為手續費及保險費，致使乙○○陷於錯誤，依指示
    分二次先後匯款六千元、一萬五千六百元，合計二萬一千六
    百元，至上開己○○所提供之中國國際商銀帳戶中，嗣經乙○○發覺有異，乃報警查悉上情。(2)於九十四年四月七日上
    午十一時許，該詐欺集團成員基於意圖為自己不法所有之犯
    意，撥打電話予甲○○，佯裝係其朋友，急需用錢云云，致
    甲○○陷於錯誤，於當日下午三時十一分許，以金融卡轉帳
    一萬五千元，至上開己○○之板信銀行帳戶內。(3)於九十四
    年四月七日下午二時許，該詐欺集團成員撥打電話予庚○○
    ，佯裝係其朋友，急需用錢云云，至庚○○陷於錯誤，以金
    融卡轉帳八萬元，至上開己○○之板信銀行帳戶內；繼於同
    日下午二時二十一分許，轉帳二萬元，至己○○之上開板信
    銀行帳戶內。(4)於九十四年四月十二日上午九時四十九分許
    ，撥打電話予丙○○，佯稱有一筆臺灣大哥大電信公司的保
    證金退款，並要求其至提款機前操作退費手續云云，致使丙○○陷於錯誤，依指示操作提款機，而將其存於郵局及華南
    銀行帳戶內之現款九萬九千九百八十三元，各轉帳一筆至上
    開己○○所提供之中國信託商銀帳戶中，合計十九萬九千九
    百六十六元，嗣經丙○○發覺有異，乃報警而查獲上情。(5)
    於九十四年四月十三日下午一時五十五分許，撥打電話予戊○○，佯稱有一筆臺灣大哥大電信公司的退款，並要求其至
    提款機前操作退費手續云云，致使戊○○陷於錯誤，依指示
    操作提款機，而將帳戶內之現款九萬九千八百六十三元，轉
    帳至上開己○○所提供之國泰世華銀行帳戶中，嗣經戊○○
    發覺有異，乃報警而查獲上情。
二、案經臺中市警察局第四分局報請臺灣臺中地方法院檢察署檢
    察官偵查起訴及臺中市警察局第一分局、第四分局、第六分
    報請臺灣臺中地方法院檢察署檢察官移送併辦。
    理 　 由
一、訊據被告己○○固坦承確有於上揭時、地，以獲取一萬八千
    元之代價，分二次連續將上開六家金融機構帳戶之存摺、印
    鑑章及提款卡，交付自稱「陳先生」成年男子等情不諱，惟
    矢口否認有何詐欺取財之犯行，辯稱：當時「陳先生」告知
    上開帳戶存摺是開當舖要合法使用，他說要用租的，當時其
    認為是合法使用才會將帳戶交給陳先生云云。惟查：
（一）被告因缺錢孔急，見報紙廣告，而於前揭時、地交付上開
      六家金融機構帳戶之存摺、印鑑章及提款卡，交付自稱「
      陳先生」成年男子，其中之中國國際商銀帳戶、板信銀行
      帳戶、中國信託商銀帳戶、國泰世華銀行帳戶，為該自稱
      「陳先生」男子所組成之詐欺集團用以詐欺取財，致被害
      人乙○○、甲○○、庚○○、丙○○、戊○○受詐騙，先
      後如犯罪事實欄所載之金額匯入前上開四家銀行帳戶之事
      實，除據被告於本院準備程序及審理時供承無訛外，並經
      被害人乙○○、甲○○、庚○○、丙○○、戊○○於警詢
      時證述綦詳，且有中國國際商銀新臺幣存摺類存款綜合約
      定書一份、交易明細表一張、被害人乙○○之匯款單三紙
      、板信銀行存摺存款開戶申請書一份、印鑑卡一張、活儲
      存款交易對帳單二紙、被害人庚○○匯款單二張、被害人
      丙○○轉帳之自動櫃員機交易明細表一紙、被害人戊○○
      轉帳之自動櫃員機交易明細表一紙、國泰世華銀行存款業
      務申請書一份、帳戶交易明細表查詢單一份在卷可稽，堪
      以認定。
（二）被告雖以前詞置辯，然今日一般人至郵局或銀行開設帳戶
      並非難事，如非供犯罪之非法使用，衡情自無置自己名義
      帳戶不用，而出價取得他人帳戶使用之必要。又衡諸金融
      存款帳戶事關存戶個人財產權益之保障，其與存戶印鑑章
      結合，專有性自屬更高，除非本人或與本人親密關係者，
      難認有何理由可自由流通使用該存摺、印章，而一般人均
      有妥為保管防阻他人任意使用之認識，縱因特殊情況偶有
      交付他人使用之需，亦必然深入瞭解用途後再行提供以使
      用，方符常情。且該等專有物品如落入不明人士手中，若
      未稍加受闡明正常用途，極易被利用為與財產有關之犯罪
      工具，此為一般生活認知所易於體察之常識，而無正當理
      由，竟願出對價徵求他人提供帳戶，客觀上應可預見其目
      的，係供存入某筆資金後，再行領出之用，且該筆資金之
      存入及提領過程係有意隱瞞其流程及行為人身分曝光之用
      意，此應為一般人本於一般認知能力所易於意會者。本案
      被告主動聯絡「阿安」，並受交付代價情形下，主動提供
      帳戶存摺二本、印章二枚、提款卡二張供非熟識之他人匯
      款及提款，與日常基於一時生活之便，偶一協助他人之善
      例有異，其間竟對該他人身分來歷毫無所悉，且不知他人
      使用其帳戶用途為何，自是明顯違背一般生活經驗，殊屬
      堪疑。況被告於本院九十四年八月四日審理時亦自承：伊
      是因被高利貸逼急了，才會如此作，「陳先生」出資取得
      存摺，伊當時是有懷疑等語，益徵被告於得預見該他人犯
      罪之情形下，仍因缺錢在即，貪圖小利，以前開四家金融
      機構帳戶供自稱「陳先生」成年男子及與其共同組成之詐
      欺集團詐欺取財之用，足證被告有幫助詐欺之故意至明。
      被告所辯，不足採信，本案事證明確，被告上開幫助詐欺
      之犯行，堪以認定。
二、按連續幫助與幫助連續為不同之犯罪態樣，如基於概括犯意
    ，多次幫助他人犯罪，為連續幫助，該幫助者有多次犯罪行
    為；如以一幫助行為，幫助他人連續犯罪，則為幫助連續，
    就幫助犯而言，僅有一次犯罪行為；如幫助者以多次幫助行
    為幫助他人連續犯罪，則為連續幫助連續，該幫助犯及被幫
    助之正犯，均有多次之犯罪行為。被告基於幫助他人犯罪之
    意思，連續提供國泰世華銀行帳戶、中信商銀帳戶、中國商
    銀帳戶、板信銀行帳戶之存摺、提款卡、密碼，供自稱「陳
    先生」之成年男子及詐欺集團使用，而該詐欺集團之多名成
    員，有犯意聯絡及行為分擔，為共同正犯，再連續以詐欺取
    財方法取得上開五位被害人之財物，被告雖並未參與詐欺取
    財之犯行，然其顯係就他人之犯罪加以助力，參與刑法第三
    百三十九條第一項構成要件以外之行為，係犯刑法第三十條
    第一項前段、第三百三十九條第一項之詐欺取財罪之幫助犯
    ，並依刑法第三十條第二項幫助犯之規定，依正犯之刑減輕
    之。被告所為前開二次幫助詐欺行為，時間緊接，所犯構成
    要件相同，顯係基於概括之犯意為之，為連續犯，爰依刑法
    第五十六條之規定論以一罪，並加重其刑。公訴意旨就被告
    提供中信商銀帳戶、中國商銀帳戶、板信銀行帳戶供詐欺集
    團詐騙被害人丙○○、乙○○、甲○○、庚○○部分，漏未
    起訴，惟本院認此部分與公訴人起訴被告提供國泰世華銀行
    帳戶供詐騙集團詐騙被害人戊○○部分，係連續犯之裁判上
    一罪關係，且經檢察官併辦，本院自得加以審理。爰審酌被
    告正值年輕力盛，竟不思以正當工作，以賺取生活之資，因
    貪圖小利，將存摺、提款卡、印章出租他人犯罪使用，對被
    害人造成財產上之損害，獲利達一萬八千元，犯後否認犯行
    ，並無悔意，惡性非輕，惟念及被告係因經濟困窘，始為本
    次犯行等一切情狀，判決如主文所示之刑，並諭知易科罰金
    之折算標準，以資懲儆。又被告名義之國泰世華銀行帳戶、
    中信商銀帳戶、中國商銀帳戶、板信銀行帳戶存摺、提款卡
    、印鑑章，係被告提供予詐欺集團作幫助詐欺罪之用，且係
    被告所有等情，雖據被告陳明在卷，惟未據扣案，為免日後
    執行困難，爰不宣告沒收。
三、另按刑法上之幫助犯，以正犯已經犯罪為構成要件，故幫助
    犯無獨立性，如無他人犯罪行為之存在，幫助犯即無由成立
    ，最高法院著有六十年臺上字第二一五九號判例可參，聲請
    簡易判決處刑書雖提及被告另交付大眾銀行帳戶、臺北富邦
    銀行帳戶之存摺、提款卡及密碼予自稱「陳先生」之成年男
    子，但自稱「陳先生」男子組成之詐欺集團，並未利用上開
    二本帳戶為詐欺之犯罪行為，故就此部分正犯並未為詐欺犯
    罪之構成要件行為，而詳觀起訴意旨，其對被告幫助該詐欺
    集團詐欺被害人部分，並未僅提及該二銀行之帳戶，是起訴
    意旨雖提及該二帳戶，此應僅係對被告於九十四年三月下旬
    某日間交付其所有金融帳戶資料部分，作整體事實說明，尚
    非起訴被告就該二本帳戶亦涉犯幫助詐欺取財罪，附此敘明
    。
據上論斷，應依刑事訴訟法第四百五十二條、第二百九十九條第
一項前段，刑法第五十六條、第三十條第一項前段、第二項、第
三百三十九條第一項、第四十一條第一項前段，罰金罰鍰提高標
準條例第一條前段、第二條，判決如主文。
本案經檢察官丁○○到庭執行職務
中　　華　　民　　國　　94　　年　　8 　　月　　18　　日
                  刑事第十四庭  審判長法　官　楊真明
                                      法  官  陳  葳
                                      法　官  黃渙文
以上正本證明與原本無異。
如不服本判決，應於送達後十日內向本院提出上訴狀（須附繕本
），上訴於臺灣高等法院臺中分院。
                                      書記官　黃聖心
中　　華　　民　　國　　94　　年　　8 　　月　　18　　日
附錄本判決論罪科刑法條
刑法第三百三十九條第一項：
  意圖為自己或第三人不法之所有，以詐術使人將本人或第三人
  之物交付者，處五年以下有期徒刑、拘役或科或併科一千元以
  下罰金。
刑法第三十條：
  幫助他人犯罪者，為從犯。雖他人不知幫助之情者，亦同。
  從犯之處罰，得按正犯之刑減輕之。
